【裁判字號】    89,訴,1192
【裁判日期】    890630
【裁判案由】    偽造文書
【裁判全文】
台灣台中地方法院刑事判決                        八十九年度訴字第一一九二號
    公  訴  人  臺灣台中地方法院檢察署檢察官
    被      告  乙○○
右列被告因偽造文書等案件，經檢察官提起公訴（八十九年度調偵字第一六三號），
本院判決如左：
    主  文
乙○○行使偽造私文書，足以生損害於他人，處有期徒刑貳月，緩刑肆年。
    事  實
一、乙○○未曾受有期徒刑以上刑之宣告，於民國（以下同）八十五年二月十日起自
    任會首，招募每會每月新台幣（以下同）一萬元之民間互助會，採內標制，連會
    首共有會員二十六名，每月十日在台中縣霧峰鄉○○路一一三二巷二八號乙○○
    住處開標。八十六年八月十日標會時，乙○○竟意圖為自己不法之所有，冒用該
    互助會會員甲○○之名義，並於投標單上偽造甲○○之署押，以二千一百元之利
    息持以競標之方式，致生損害於甲○○及其餘七名活會會員，且於開標時標取會
    款，致使甲○○及其餘七名活會會員均陷於錯誤，各繳付會款七千九百元予乙○
    ○，乙○○並於開標後，將上開偽造之標單予以丟棄。嗣於八十六年十二月底，
    乙○○突然宣布倒會而不再續標，互助會亦因而倒會，甲○○等活會會員始知受
    騙。
二、案經甲○○訴請臺灣臺中地方法院檢察署檢察官偵查起訴。
    理  由
一、訊據被告乙○○固不諱言於右揭時間以告訴人甲○○名義出息競標會款之事實，
    然矢口否認有何行使偽造文書及詐欺犯行，並辯稱：伊有徵得甲○○同意借標云
    云。惟查右揭事實，業據告訴人甲○○指訴綦詳，核與證人即互助會員廖豐甘結
    證情節相符，並有互助會會簿一紙附卷足稽，告訴人甲○○且堅稱從未曾同意被
    告借標，被告乙○○亦自承：「事先詢問告訴人甲○○是否同意借標時，告訴人
    甲○○沒有說好，也沒有說不好，只說這樣好嗎」等語，益證被告向告訴人借標
    一事，未得告訴人之首肯一事，為被告所明知，是綜據上述，被告空言否認，所
    辯無非臨訟畏罪飾卸之詞，要無足採，事證已臻明確，被告犯行洵堪認定。
二、按一般民間互助會競標係由參與者以標單簽寫會員姓名、標息，而以所寫標息最
    高者為得標，是標單係屬在紙上書寫之文字而依習慣及約定足以為表示一定用意
    之證明，依刑法第二百二十條第一項規定視為準文書。被告乙○○偽造標單持以
    行使，冒標會款，而使該次尚為活會之各會員陷於錯誤而詐取會款（死會會員則
    不論何人得標均有繳納會款義務，不生陷於錯誤而為意思決定情形，是此部份不
    成立詐欺罪責。），足生損害於該被冒標會員之告訴人甲○○及上開各該活會之
    會員。核其所為，係犯刑法第二百十六條、第二百二十條第一項、第二百十條及
    第三百三十九條第一項之罪。其偽造署押之行為係偽造文書之部分行為，不另論
    罪。其偽造文書後復持以行使，偽造之低度行為應為行使之高度行為所吸收，應
    論以行使偽造文書罪。另被告乙○○於互助會開標時，偽造標單並持以行使，向
    當時尚為活會之各該會員詐取會款，就該次偽造標單冒標會款，係以一詐欺行為
    ，向當時尚為活會之各該會員詐欺會款，侵害多數財產法益，就該次詐欺犯行，
    係一行為觸犯數罪名，為想像競合犯，應從一重處斷。又其所犯上開刑法第二百
    十六條、第二百二十條第一項、第二百十條及第三百三十九條第一項二罪，有方
    法結果之牽連關係，應依刑法第五十五條規定從一重之刑法第二百十六條、第二
    百二十條第一項、第二百十條之罪處斷。爰審酌被告犯罪之動機、目的、手段、
    品行、所生危害及犯罪後迄今仍未與告訴人甲○○及被害人等達成民事和解，取
    得諒解，犯後態度不佳等一切情狀，量處如主文所示之刑，以資懲儆。末查被告
    乙○○前未曾受有期徒刑以上刑之宣告，有臺灣臺中地方法院檢察署刑案資料查
    註紀錄表一份附卷可按，被告乙○○經此教訓，當知警惕戒慎而無再犯之虞，本
    院綜核各情，認其所受上開宣告之刑，以暫不執行為適當，爰併予宣告緩刑四年
    ，以啟自新。至前開偽造之標單已撕毀丟棄，業已滅失，詳如前述，爰不併予宣
    告沒收，附此敘明。
據上論斷，應依刑事訴訟法第二百九十九條第一項前段、刑法第二百十六條、第二百
二十條第一項、第二百十條、第三百三十九條第一項、第五十五條、第二十六條前段
、第七十四條第一款、罰金罰鍰提高標準條例第一條前段，判決如主文。
中    華    民    國      八十九      年      六      月      三十      日
                                      台灣台中地方法院刑事第二庭
                                              法  官  林  靜  芬
右正本證明與原本無異。
如不服本判決，應於判決送達後十日內向本院提出上訴狀，上訴於臺灣高等法院臺中
分院(須附繕本)。
                                              書記官
中    華    民    國      八十九      年      七      月      三        日
附錄論罪科刑實體法條文：
刑法第二百十條：
偽造、變造私文書，足以生損害於公眾或他人者，處五年以下有期徒刑。
刑法第二百十六條：
行使第二百十條至第二百十五條之文書者，依偽造、變造文書或登載不實事項或使登
載不實事項之規定處斷。
刑法第二百二十條：
在紙上或物品上之文字、符號，依習慣或特約，足以為表示其用意之證明者，關於本
章之罪，以文書論。
刑法第三百三十九條第一項：
意圖為自己或第三人不法之所有，以詐術使人將本人或第三人之物交付者，處五年以
下有期徒刑、拘役或科或併科一千元以下罰金。


司法院資訊處製作；財團法人民間司法改革基金會備份。
